臺灣彰化地方法院民事判決　八十九年度訴字第七九四號
　　原　　　告　乙○○
　　訴訟代理人　黃茂松律師
　　複代理人　　壬○○
　　被　　　告　甲○
　　訴訟代理人　辛○○
　　被　　　告　戊○○
　　被　　　告　丁○○
　　被　　　告　庚○○
　　右一人法定　癸○○
　　兼右三人訴　丙○○
　　右四人共同　己○○
右當事人間請求分割共有物事件，本院判決如左：
    主      文
兩造共有坐落彰化縣花壇鄉○○○段七五一地號、養、面積０．０八六六公頃土地、
第七五一之一地號、養、面積０．０七二五公頃土地、第七五六地號、養、面積０．
０九九三公頃土地，其分割方法如附圖一所示（即彰化地政事務所九十年七月四日土
地複丈成果圖所示第七五一地號土地編號１面積０．０七二八公頃土地分歸被告丙○○取得；編號２面積０．００三五公頃土地分歸被告甲○取得；編號３面積０．００
一四公頃土地分歸被告庚○○取得；編號４面積０．００六九公頃土地分歸被告戊○○取得；編號５面積０．００二０公頃由原告與被告丁○○共同取得，並按原應有部
分比例保持共有。第七五一之一地號土地編號１面積０．０六０九公頃土地分歸被告
丙○○取得；編號２面積０．００二九公頃土地分歸被告甲○取得；編號３面積０．
００五八公頃土地分歸被告戊○○取得；編號４面積０．００一二公頃土地分歸被告
庚○○取得；編號５面積０．００一七公頃由原告與被告丁○○共同取得，並按原應
有部分比例保持共有。第七五六地號土地編號１面積０．０八三四公頃土地分歸被告
丙○○取得；編號２面積０．００二三公頃土地由原告與被告丁○○共同取得，並按
原應有部分比例保持共有；編號３面積０．００七九公頃土地分歸被告戊○○取得；
編號４面積０．００一七公頃土地分歸被告庚○○取得；編號５面積０．００四０公
頃土地分歸被告甲○取得）。
訴訟費用由兩造按原應有部分比例負擔（詳如附表）。
    事實及理由
一、原告主張：坐落彰化縣花壇鄉○○○段七五一地號、養、面積０．０八六六公頃
    ；第七五一之一地號、養、面積０．０七二五公頃；第七五六地號、養、面積０
    ．０九九三公頃三筆土地（下稱系爭土地）為原告與被告等人共有。按每宗耕地
    分割後每人所有面積未達０．二五公頃者，不得分割，但有下列情形之一者，不
    在此限：四、本條例中華民國八十九年一月四日修正施行前之共有耕地，得分割
    為單獨所有，此農業發展條例第十六條定有明文，且各共有人得隨時請求分割共
    有物，但因物之使用目的不能分割或契約訂有不分割之期限者，不在此限，又分
    割之方法不能協議決定者，任何共有人得聲請法院裁判分割，民法第八百二十三
    條第一項、第八百二十四條第二項分別定有明文，系爭土地並無不能分割之情形
    ，共有人間亦無訂有不分割之期限，且就分割方法無法達成協議，求為判決如主
    文第一項所示。
二、被告甲○則以：同意分割，但依原告所提之分割方案，伊分得之土地不方整，不
    好使用，且除七五六地號外，伊分得之土地將無通路對外連絡，請求依附圖二即
    彰化地政事務所九十年八月二十四日土地複丈成果圖所示分割等語；其餘被告則
    以：同意分割且願依原告所提之分割方案分割，又被告丁○○願與原告按原應有
    部分比例保持共有等語。
三、得心證之理由：
    （一）原告主張系爭土地為兩造所共有，各共有人應有部分如附表所示，系爭土
          地並無不能分割之約定，亦無因物之使用目的不能分割之情形，兩造就分
          割方法又無法達成協議之事實，業據其提出土地登記簿謄本為證，並為被
          告所不爭執，堪信原告之主張為真正。從而，原告依民法第八百二十三條
          第一項、第八百二十四條規定，訴請裁判分割系爭土地，於法有據，應予
          准許。
    （二）至分割方法本院斟酌：（１）系爭土地係呈東西向之長方形，北面有一私
          設巷道對外連繫通行，業據原告訴訟代理人黃茂松律師及被告戊○○、林
          金英、庚○○、丙○○之共同訴訟代理人己○○陳明在卷，且經本院於八
          十九年十月二十日到場勘驗屬實，製有略圖在卷可稽。（２）原告與被告
          丁○○陳明願意保持共有。（３）第七五一之一及七五六地號土地上分別
          有被告丙○○所搭建使用之鐵架石棉瓦造魚寮，如依被告甲○所提之分割
          方案，位於第七五一之一地號土地上之魚寮勢必全部拆除。（４）原告與
          被告戊○○、庚○○分得之土地毗鄰，日後可合併使用或與被告丙○○分
          得之土地互換，提高土地利用價值。（５）多數共有人之意願等情，本院
          認原告所主張如附圖一所示之方案，較符合各共有人利益之均衡且兼顧土
          地整體之規劃使用，爰採上述方案作為分割方法。至被告甲○指稱原告之
          方案將無道路可對外通行及土地不方整而不好利用為本院所不採，附此敘
          明。
四、本件被告等人之行為，按當時之訴訟程度，為其等主張權利所必要者，爰命勝訴
    之原告負擔一部分訴訟費用。
結論：本件原告之訴為有理由，依民事訴訟法第七十八條、第八十一條第二款、第八
十五條第一項但書，判決如主文。
中　　　華　　　民　　　國　　   九十一　　年　　　 二　  月　　  七 　 日
                                 彰化地方法院民事第二庭
~B法　　　官　林慧英
附表
姓名      原應有部分比例
乙○○    1/50
丙○○    21/25
戊○○    8/100
庚○○    1/60
丁○○    1/300
甲○      4/100
右為正本係照原本作成。
如對本判決上訴，應於判決送達後二十日內向本院提出上訴狀。
中　　　華　　　民　　　國　　　 九十一　　年　　　 二　　月　　　八 　 日
~B法院書記官　張俞文
